【裁判字號】    99,訴,2699
【裁判日期】    991026
【裁判案由】    毒品危害防制條例
【裁判全文】
臺灣臺中地方法院刑事判決              99年度訴字第2699號
公  訴  人  臺灣臺中地方法院檢察署檢察官
被      告  甲○○
上列被告因違反毒品危害防制條例案件，經檢察官提起公訴（99
年度毒偵字第2022、2871號），被告於準備程序中就被訴事實為
有罪之陳述，經告知簡式審判程序之旨，並聽取公訴人、被告之
意見後，由本院合議庭裁定由受命法官獨任進行簡式審判程序，
判決如下：
    主    文
甲○○施用第一級毒品，累犯，處有期徒刑柒月。又施用第二級
毒品，累犯，處有期徒刑肆月。又施用第二級毒品，累犯，處有
期徒刑肆月。扣案之第二級毒品甲基安非他命壹包（驗餘淨重零
點壹零玖貳公克），沒收銷燬之。應執行有期徒刑壹年壹月。扣
案之第二級毒品甲基安非他命壹包（驗餘淨重零點壹零玖貳公克
），沒收銷燬之。
    犯罪事實
一、甲○○前因違反毒品危害防制條例案件，經本院以94年度毒
    聲字第916號裁定送觀察、勒戒後，認無繼續施用毒品之傾
    向，於民國94年8月12日執行完畢釋放，並由臺灣臺中地方
    法院檢察署檢察官以94年度毒偵字第3635號為不起訴處分確
    定。另因違反槍砲彈藥刀械管制條例案件，經本院以94年度
    訴字第2680號判處有期徒刑3月確定，而於95年3月20日易科
    罰金執行完畢。詎猶不知悔改，於前開觀察、勒戒執行完畢
    釋放後5年內，復各基於施用第一、二級毒品海洛因、甲基
    安非他命之犯意，分別為以下犯行：
  (一)於99年4月3日晚間8時許，在臺中縣太平市其友人之住處，
    以將海洛因摻入香菸內，點燃吸食其煙霧之方式，施用第一
    級毒品海洛因1次。
  (二)於99年4月3日下午某時許，在臺中縣太平市其友人之住處，
    ，以將甲基安非他命置於鋁箔紙上點火燒烤，吸食其煙霧之
    方式，施用第二級毒品甲基安非他命1次。嗣於同年月6日晚
    間10時30分許，在臺中縣太平市○○路○段213巷口，因形跡
    可疑，為警上前攔檢盤查，嗣經警依法對其採集尿液送驗後
    ，始查悉前開(一)、(二)之犯罪事實。
  (三)於99年5月4日晚間某時，在臺中縣太平市○○路忠孝巷5號
    住處，以將甲基安非他命置於鋁箔紙上點火燒烤，吸食其煙
    霧之方式，施用第二級毒品甲基安非他命1次。嗣於同年月5
    日上午7時30分許，為警持搜索票前往上址執行搜索，並扣
    得第二級毒品甲基安非他命1包（驗餘淨重0.1092公克）。
    嗣經警依法對其採集尿液送驗後，而查獲上情
二、案經臺中市警察局移送暨臺中市警察局第三分局報告臺灣臺
    中地方法院檢察署檢察官偵查起訴。
    理    由
一、本案被告甲○○所犯係死刑、無期徒刑、最輕本刑為3年以
    上有期徒刑以外之罪，被告於準備程序中就被訴事實為有罪
    之陳述，經告知簡式審判程序之旨，並聽取公訴人及被告之
    意見後，本院合議庭認為適宜而依刑事訴訟法第273條之1第
    1 項規定，裁定由受命法官獨任進行簡式審判程序，且依同
    法第273條之2、第159條第2項之規定，不適用同法第159條
    第1項傳聞法則有關限制證據能力之相關規定，亦不受同法
    第161條之2、第161條之3、第163條之1及第164條至170條規
    定之限制，合先敘明。
二、上揭犯罪事實，業據被告於本院準備程序及審理時供承不諱
    ，且被告於前開犯罪事實欄(二)所載時地為警查獲後，經警依
    法對其採集尿液送請中山醫學大學附設醫院檢驗科藥物檢測
    中心以免疫學分析法初步檢驗與氣相層析質譜分析法確認檢
    驗結果，皆確呈可待因、嗎啡及甲基安非他命陽性反應，此
    有該中心出具之99年4月23日尿液檢驗報告及臺中市警察局
    第三分局委託代驗尿液代號與真實姓名對照表各1紙附卷可
    稽。另被告於前開犯罪事實欄(三)所載時地為警查獲後，經警
    依法對其採集尿液送請中山醫學大學附設醫院檢驗科藥物檢
    測中心檢驗結果，雖經判定呈安非他命及甲基安非他命陰性
    反應，惟經核該次檢驗結果，被告之尿液中經檢出安非他命
    及甲基安非他命閾值濃度分別為51ng/ml及1252ng/ml。而所
    謂「閾值（界限）」係指人為訂定之毒品代謝物的檢出量，
    該值之意義為檢驗單位對受理檢品所發出之檢驗報告在陽性
    判定上所依據之靈敏度標準。因此一標準基本上代表檢驗單
    位在檢驗靈敏度上所能負擔之責任範圍，故有可能因檢驗單
    位、檢驗方法及檢驗流程設計上之不同而由檢驗單位作不同
    之訂定。而依據濫用藥物尿液檢驗作業準則第18條規定：「
    初步檢驗結果在閾值以上或有疑義之尿液檢體，應再以氣相
    層析質譜分析方法進行確認檢驗，若無適當氣相層析質譜分
    析方法者，得採用適當之液相層析質譜分析方法進行確認檢
    驗。確認檢驗結果在下列閾值以上者，應判定為陽性：一、
    安非他命類藥物：(一)安非他命：500ng/mL。(二)甲基安非他命
    ：甲基安非他命500ng/mL，且其代謝物安非他命之濃度在10
    0ng/mL以上。」是本件中山醫學大學附設醫院檢驗科藥物檢
    測中心判定被告之尿液中呈安非他命及甲基安非他命陰性反
    應，無非係依上開準則規定而判定。然據同準則第20條規定
    ：「司法案件之濫用藥物尿液，必要時得採用最低可定量濃
    度為閾值，不受第15條、第18條規定限制。」本件被告尿液
    中經檢驗出安非他命及甲基安非他命閾值濃度分別為51ng/m
    l及1252ng/ml，已達最低可定量之濃度（40ng/ml），且甲
    基安非他命閾值濃度高達1252ng/ml，是本件係代謝原因所
    導致檢驗結果判定為安非他命及甲基安非他命陰性一情，業
    據臺灣臺中地方法院檢察署檢察事務官向中山醫學大學附設
    醫院檢驗科藥物檢測中心確認無誤，此有臺灣臺中地方法院
    檢察署辦案公務電話紀錄表1紙在卷可按，復參以本件中山
    醫學大學附設醫院檢驗科藥物檢測中心尿液檢驗報告亦載明
    以免疫學分析法初步檢驗結果，係呈安非他命類陽性反應，
    有該中心所出具之99年5月20日尿液檢驗報告及臺中市警察
    局查獲毒品案件尿液委外送驗清單各1紙在卷可憑，則本案
    安非他命及甲基安非他命閾值濃度分別為51ng/ml及1252ng/
    ml，既已達最低可定量之濃度，是依上開準則第20條規定，
    本案自不受同準則第18條規定之限制，尚無從因被告之尿液
    經檢驗判定呈安非他命及甲基安非他命陰性反應，而為被告
    有利之判斷。再前開犯罪事實欄(三)查獲時地扣案之被告所有
    疑似第二級毒品甲基安非他命透明結晶1包（驗餘淨重0.109
    2公克），經警送請行政院衛生署草屯療養院鑑驗結果，確
    含有第二級毒品甲基安非他命成分無訛，有該院出具之99年
    6月9日草寮鑑字第0990600020號鑑定書、臺中市警察局刑警
    大隊搜索扣押筆錄、扣押物品目錄表各1份在卷可考。綜上
    而論，足見被告之自白核與事實相符，應可採為論罪科刑之
    依據。查被告前因違反毒品危害防制條例案件，經本院以94
    年度毒聲字第916號裁定送觀察、勒戒後，認無繼續施用毒
    品之傾向，於94年8月12日執行完畢釋放，並由臺灣臺中地
    方法院檢察署檢察官以94年度毒偵字第3635號為不起訴處分
    確定一節，此有臺灣高等法院被告全國前案紀錄表1份附卷
    可參，被告既曾於上開觀察、勒戒執行完畢釋放後5年內，
    再犯前揭施用第一、二級毒品之3次犯行，即屬毒品危害防
    制條例第23條第2項所定「5年內再犯」之情形，自應對其追
    訴處罰。從而，本件事證已臻明確，被告犯行洵堪認定，應
    予依法論科。
三、核被告前開犯罪事實欄(一)所為，係犯毒品危害防制條例第10
    條第1項之施用第一級毒品罪；被告前開犯罪事實欄(二)、(三)
    所為，均係犯同條例同條第2項之施用第二級毒品罪。被告
    分別持有第一級毒品海洛因、第二級毒品甲基安非他命後，
    進而施用，其持有之低度行為應被其施用之高度行為所吸收
    ，不另論罪。又被告前開所犯施用第一、二級毒品罪3罪間
    ，犯意各別，行為互殊，應予分論併罰。再被告前因違反槍
    砲彈藥刀械管制條例案件，經本院以94年度訴字第2680號判
    處有期徒刑3月確定，而於95年3月20日易科罰金執行完畢，
    此有上開臺灣高等法院被告全國前案紀錄表1份在卷可參，
    其於有期徒刑執行完畢後5年以內，故意再犯本案有期徒刑
    以上之4罪，均構成累犯，皆應依刑法第47條第1項規定各加
    重其刑。爰審酌被告前經觀察、勒戒後，本案再度施用第一
    、二級毒品之3次犯行，顯見其意志不堅，而其施用毒品足
    以導致精神障礙、性格異常，甚至造成生命危險，戕害一己
    之身體健康；惟念其犯後尚能坦承犯行，態度尚稱良好，兼
    衡其智識、生活狀況及公訴人具體求刑有期徒刑1年4月尚嫌
    過重等一切情狀，分別量處如主文所示之刑，並定其應執行
    之刑。另扣案之第二級毒品甲基安非他命1包（驗餘淨重0.1
    092公克），不問屬於犯人與否，應依毒品危害防制條例第
    18條第1項前段規定，宣告沒收銷燬之。又盛裝前開第二級
    毒品甲基安非他命之包裝袋1個，參以法務部調查局現今所
    採行之鑑驗方式，包裝袋仍會殘留微量毒品，而無法將之完
    全析離，此有法務部調查局調科壹字第09362396550號函文
    意旨可資參照，是可認該包裝袋與殘留其上之第二級毒品甲
    基安非他命當已無法析離，而均應視為毒品，故應與所盛裝
    之第二級毒品甲基安非他命併予沒收銷燬，併予敘明。至鑑
    驗所耗損之第二級毒品甲基安非他命，既已滅失，爰不另為
    沒收銷燬之諭知。另前開犯罪事實欄(三)查獲時地所扣案之海
    洛因吸食器1支、殘渣袋10個，非供被告前開犯罪事實欄(三)
    施用第二級毒品甲基安非他命犯行所用，業據被告於本院審
    理時供述甚明，復無其他證據證明與被告本案犯罪有何直接
    關連，爰均不予宣告沒收，附此敘明。
據上論斷，應依刑事訴訟法第273條之1第1項、第299條第1項前
段，毒品危害防制條例第10條第1項、第2項、第18條第1項前段
，刑法第11條、第47條第1項、第51條第5款，判決如主文。
本案經檢察官乙○○到庭執行職務。
中    華    民    國    99    年    10    月    26    日
                  刑事第三庭    法  官  黃麗玲
以上正本證明與原本無異。
如不服本判決應於收受判決後10日內向本院提出上訴書狀，並應
敘述具體理由；其未敘述上訴理由者，應於上訴期間屆滿後20日
內向本院補提理由書（均須按他造當事人之人數附繕本）「切勿
逕送上級法院」。
中    華    民    國    99    年    10    月    26    日
                                書記官  黃毅皓
附錄論罪科刑法條：
毒品危害防制條例第10條
施用第一級毒品者，處 6 月以上 5 年以下有期徒刑。
施用第二級毒品者，處 3 年以下有期徒刑。

司法院資訊處製作；財團法人民間司法改革基金會備份。
